臺灣士林地方法院民事判決　九十一年度訴字第四○一號
　　原　　　告　陳坤長
　　　　　　　　甲○○
　　被　　　告　丙○○
　　訴訟代理人　乙○○○
右當事人間損害賠償事件，本院判決如左：
    主      文
被告應給付原告新台幣貳萬陸仟貳佰伍拾元，及自民國九十一年一月七日起至清償日
止，按週年利率百分之五計算之利息。
原告其餘之訴駁回。
訴訟費用由被告負擔百分之四，餘由原告負擔。
本判決原告勝訴部分於原告以新台幣玖仟元供擔保後，得假執行。但被告如於假執行
程序實施前，以新台幣貳萬陸仟貳佰伍拾元為原告預供擔保，得免為假執行。
原告其餘假執行之聲請駁回。
    事實及理由
一、原告起訴主張：原告前為被告丙○○修繕其位於台北縣淡水鎮○○路○段一０九
    號住處之鋁門窗，因已修繕完畢逾二個月迄未取得工資，嗣於民國八十九年九月
    三十日下午五時許，原告至被告處催討前開修繕工資時，兩造發生口角，被告竟
    基於傷害之故意，持長約一百五十公分之鐵棍攻擊原告，致原告受有頭部外傷、
    頭皮撕裂傷、顏面多處挫傷及擦傷及疑右眼視神經病變等傷害，原告因而受有醫
    療費用新台幣（下同）七千四百五十元、工作損失十二萬元、精神損害五十萬元
    之損害，為此本於侵權行為法律關係，依民法第一百八十四條第一項前段、第一
    百九十三條第一項、第一百九十五條第一項規定請求損害賠償等語。並聲明：(一)
    被告應給付原告六十二萬七千四百五十元，及自起訴狀繕本送達翌日起，至清償
    日止，按年息百分之五計算之利息；(二)願供擔保，請准宣告假執行。
二、被告則以：原告發生傷害地點係在被告家中，原告係偕同其二子共三人侵入被告
    家中強拆門戶，被告加以阻止，乃屬正當防衛行為，遇原告等人攻擊而予以防禦
    更是正當防衛之必要行為，況被告當時遭原告及其各持木棍之子杜家勳、陳冠銘
    共同逼至被告住處後廳，陳冠銘即舉木棍毆擊原告，被告見狀立即閃避，致其木
    棍擊中原告頭部，被告立即趁隙自後門逃逸，始免繼續遭傷害，並非被告持鐵棍
    趁原告不注意之際，朝其頭部敲擊，鈞院及台灣高等法院刑事庭所為被告上開犯
    罪事實之認定，顯與事實不符，亦違經驗法則，應不足拘束鈞院而得憑為本件認
    定事實之依據，又原告所受傷害既非被告持鐵棍毆擊所致，被告對原告自無侵權
    行為可言，原告所受傷害及眼力與被告無關，亦不得請求慰撫金及醫療費用、工
    作損失。再原告關於醫療費用、工作損失之請求未見其舉證，被告否認原告受有
    上開損害等語為辯。並聲明：(一)原告之訴駁回。(二)如受不利判決，願供擔保請准
    宣告免為假執行。
三、原告主張兩造於右揭時、地，因收取安裝鐵窗費用事宜發生爭吵等情，為被告所
    不爭執，然被告另否認有何持鐵棍毆傷原告之事實，經查：
  (一)被告於八十九年九月三十日下午十七時許，因遭原告踢打及逼往後廳後，就近在
    廚房取菜刀欲對原告反擊，經其妻乙○○○奪下後，復持屋內鐵棍一支敲擊原告
　　頭部之事實，迭據原告於刑事案件偵、審過程指訴綦詳，核與證人杜佳勳、陳冠
　　銘於刑事案件中證述情節相符。
  (二)被告丙○○於刑事案件警訊時亦供承：「當日陳坤長來我家向我要修理鋁門窗費
    用，我認為鋁門窗有瑕疵：：：陳坤長因不滿就說錢我不要了，鋁門窗我要拔回
    ，就在當場我就與陳坤長發生拉扯因而發生扭打，雙方均有受傷」等語（見刑事
    偵查卷第九頁背面）。
  (三)此外，復有原告受傷照片二幀及馬偕紀念醫院診斷證明書二紙附卷可稽（刑事偵
    查卷第五、六頁及十八頁），而觀諸前揭診斷證明書所示，原告所受傷害係「頭
    部外傷、頭皮撕裂傷、顏面多處挫傷及擦傷」等傷害，再參酌被告年紀較原告稍
    長，以其手力，及其攻擊之高度落差、角度與對方人數，若未持鐵棍，衡情亦不
    致使陳坤長受有如診斷證明書所示之傷害，足見原告及其子杜佳勳、陳冠銘於刑
    事案件中之指訴、證述，堪以採信。
  (四)至被告雖另辯稱：1.被告之妻乙○○○於刑事案件偵、審過程從未敘及被告持鐵
    棍毆打原告，蓋被告苟有持鐵棍毆打原告，被告之妻何有不敘及此情之理？2.當
　　時原告既與其子共同逼退被告，則三人必具高度警戒之心，何容被告臨時尋覓鐵
　　棍，再取以毆擊原告？3.何況原告果真遭被告毆擊一下倒地，被告所施力道，顯
　　必甚大，則其所受傷害何以僅止於頭皮撕裂之傷？惟查：
  1.被告之妻（陳張寶月）與被告既為配偶關係，被告果有持鐵棍毆打原告，陳張寶
    月基於迴護之心而隱匿，實乃人情之常。
  2.依相關卷證資料，原、被告二人近身接觸，被告果臨時覓鐵棍毆打原告，原告及
    相對位置較遠之原告之子，本有猝不及防之可能，刑事判決關於此部分事實之認
    定，與經驗法則並無違背之處。
  3.兩造本因細故起糾紛，並非深仇大恨，被告應無持鐵棍重傷原告之動機，而依原
    告受傷情形、部位判斷，亦確足以導致一時之昏厥，是被告所辯「原告果真遭被
    告毆擊一下倒地，被告所施力道，顯必甚大，則其所受傷害何以僅止於頭皮撕裂
    之傷？」云云，顯乏立論依據。
  (五)末查被告係趁原告不注意之際，持鐵棍毆打原告，與正當防衛係對現時不法侵害
    所為之防衛行為，顯不顯當，是被告自亦無從主張正當防衛而阻卻其侵權行為之
    違法性。
  (六)綜上，被告侵權行為之事實，堪以認定。
四、按因故意或過失，不法侵害他人之權利者，負損害賠償責任，民法第一百八十四
    條第一項前段定有明文。次按不法侵害他人之身體或健康者，對於被害人因此喪
    失或減少勞動能力或增加生活上之需要時，應負損害賠償責任；不法侵害他人之
    身體者，被害人雖非財產上之損害，亦得請求賠償相當之金額，民法第一百九十
    三條第一項、第一百九十五條第一項亦分別定有明文。被告侵害原告身體之事實
    既堪認定，原告自得援引前開規定請求賠償，茲就原告請求之醫療費用、喪失或
    減少勞動能力損失及非財產上之損害，分別審酌如下：
  (一)醫療費用部分：
    原告主張因被告以鐵棍毆擊所受傷害，支出醫療費用七千四百五十元，業據本院
    依原告聲請向馬偕紀念醫院函查屬實，有該院九十一年九月五日馬偕醫眼字第九
    一一九七七號函暨所附醫療費用收據二十紙附卷可稽，除其中八十九年九月三十
    日（一千元）、八十九年十月六日（一百元）、九十年一月十五日（五百元）、
    九十年十月二十一日（六百元）所支出之證明書費合計二千二百元，非屬被告因
    侵權行為所受之損害應予剔除外，其餘六千二百五十元依診斷證明書所載傷害情
    形及各收據所載明之支出項目，均屬醫療上之必要費用，應予准許。
  (二)喪失或減少勞動能力損失部分：
    原告主張每月工資四萬元，因遭被告傷害致三個月無法工作，共損失十二萬元部
    分，經本院向馬偕紀念醫院二次函查結果，據覆：「：：二、病患陳坤長於八十
    九年九月三十日至急診治療並觀察，以其離院時之病況應不須休養三個月。三、
    病患陳坤長最近一次眼科門診為九十年一月十五日記錄右眼裸視零點四、左眼裸
    視一點二，眼底視神經盤正常，色覺正常，惟視力檢查，詐盲試驗陽性。理學檢
    查右眼未有異常，當時視力對日常生活工作應未有明顯影響」「：：二、病患陳
    坤長最近一次眼科門診為九十年一月十五日記錄右眼裸視零點四、左眼裸視一點
    二，客觀理學檢查右眼未見異常，與主觀認定顯不相稱。詐盲試驗陽性意謂患者
    於自覺式視力測定並未誠實以對，聲稱右眼視力受損，未有客觀證據支持，僅能
    臆測患者詐盲。三、另外科部分為頭部外傷及臉部多處撕裂傷及擦傷，另胸部及
    腹部有主訴不適，但觀察及評估後應無大礙，並不須因上述情況住院及應不影響
    工作，有該院九十一年九月五日馬院醫眼字第九一一九七七號、九十一年十月十
    一日馬院醫眼字第九一二四○五號函附卷可稽，是依上馬偕紀念醫院函覆，原告
    應無減少勞動能力損失。至原告雖另請求再次函詢馬偕醫院，然該院前開二次函
    覆已明確敘明待證事實，並說明「理學檢驗正常」、原告詐盲性試驗陽性，且亦
    敘及「頭部外傷及臉部多處撕裂傷及擦傷」，核與刑事偵查卷原告受傷照片相符
    ，原告復爭執受傷前後之視力檢查結果差距及該院對原告八十九年九月三十日受
    有頭部等多處傷害之實際情況不清楚云云，應屬無據，自無再予調查必要。是依
    上所述，原告關於喪失或減少勞動能力損失部分十二萬元之請求，自不應准許。
  (三)非財產上之損害部分：
    查本件原告因被告之侵權行為，受有頭部外傷及臉部多處撕裂傷及擦傷之傷害，
    ，精神上自受有相當之苦處，而得請求損害賠償。本院斟酌原告所受為頭部外傷
    ，傷口位於顏面部位，及兩造均以工為業、學歷均為國小畢業（見刑事偵查卷警
    訊筆錄）等各情，認原告請求被告非財產上之損害賠償，以二萬元為相當，於此
    範圍之請求，尚嫌過高，不應准許。
五、從而，原告本於右揭原因事實，依侵權行為法律關係，請求被告賠償二萬六千二
    百五十元（6250+20000=26250）及自起訴狀繕本送達翌日即九十一年一月七日起
    至清償日止，按法定利率週年利率百分之五計算之利息，為有理由，應予准許，
    逾此部分之請求，則為無理由，應予駁回。
七、兩造分別陳明願供擔保，請准宣告假執行或免為假執行，就原告勝訴部分，核無
    不合，爰分別酌定相當之擔保金額宣告之；至原告敗訴部分，其假執行之聲請，
    因訴之駁回而失所附麗，應併予駁回。
八、本件事證已臻明確，兩造其餘主張陳述及所提證據，經審酌與本院前揭判斷不生
    影響，均無庸再予論述，附此敘明。
九、據上論結，原告之訴為一部有理由，一部無理由，依民事訴訟法第七十九條但書
    、第三百九十條第二項、第三百九十二條判決如主文。
中　　　華　　　民　　　國　　九十一　　年　　 十一　　 月　　二十  　　日
                                    臺灣士林地方法院民事第二庭
~B法　　　官　王本源
右為正本係照原本作成。
如對本判決上訴須於判決送達後廿日內向本院提出上訴狀。
中　　　華　　　民　　　國　　九十一　　年　　 十一　　 月　　二十七　　日
~B法院書記官　翁禎謙
